臺北高等行政法院判決
                                      99年度簡再字第24號
再審原告    陳志鵬
訴訟代理人  卓隆燁  會計師
再審被告    財政部臺灣省北區國稅局
代  表  人  吳自心（局長）住同上
上列當事人間綜合所得稅法事件，再審原告對於中華民國98年11
月27日本院98年度簡字第494 號判決及中華民國99年3 月25日最
高行政法院99年度裁字第753 號裁定，均以具有行政訴訟法第27
3 條第1 項第1 款所定再審事由，向最高行政法院提起再審之訴
及聲請再審，其中有關本院98年度簡字第494 號判決部分，經最
高行政法院以99年度裁字第2467號裁定移送本院審理，本院判決
如下：
    主  文
再審之訴駁回。
再審訴訟費用由再審原告負擔。
    事實及理由
一程序方面
  (一)按再審之訴專屬為判決之原行政法院管轄。對於審級不同之
    行政法院就同一事件所為之判決提起再審之訴者，由最高行
    政法院合併管轄之。對於最高行政法院之判決，本於第273
    條第1 項第9 款至第14款事由聲明不服者，雖有前2 項之情
    形，仍專屬原高等行政法院管轄。行政訴訟法第275 條定有
    明文。
  (二)惟對於高等行政法院判決提起上訴，而經最高行政法院認上
    訴為不合法以裁定駁回，對於該高等行政法院判決提起再審
    之訴者，因為最高行政法院未對該下級審判決為實體審查，
    該下級審判決是否具備再審事由，最高行政法院並未斟酌認
    定，所以沒有依行政訴訟法第275 條合併審理之實益，此等
    情形，無論本於何種法定再審事由，仍應專屬原高等行政法
    院管轄，此有最高行政法院95年8 月份庭長法官聯席會議決
    議參照。
  (三)本件再審原告係同時對本院98年度簡字第494 號判決及最高
    行政法院99年度裁字第753 號裁定，向最高行政法院以同具
    有行政訴訟法第273 條第1 項第1 款所定再審事由，提起再
    審之訴，其中本院98年度簡字第494 號判決（下稱原確定判
    決）部分，係由最高行政法院據上開決議之意旨依職權裁定
    移送本院管轄。
  (四)又因本案是對簡易案件判決提起再審之訴，仍應適用簡易訴
    訟程序，均在此併予敘明。
二實體方面：
  (一)按行政訴訟法第278 條第2 項規定，再審之訴顯無再審理由
    者，得不經言詞辯論，以判決駁回之。
  (二)本案再審原告以本院98年度簡字第494 號簡易判決為再審對
    象，主張該簡易判決具備行政訴訟法第273 條第1 項第1 款
    所定「適用法規顯有錯誤」之再審事由，提起本件再審之訴
    。在此先將前開簡易判決之事實認定及法律適用，以及再審
    原告對該判決內容之指摘分述如下：
    1.該確定簡易判決之基礎事實：
      (1)再審原告任職於永達保險經紀人股份有限公司（下稱永
        達公司），該公司於93年7 月30日與普羅公司簽訂「公
        務車輛租賃契約」，租賃期間自93年7 月31日起至95年
        7 月30日止，約定由普羅公司出租汽車1 輛予永達公司
        ，每月租金為117,000 元，車輛保證金為1,000,000 元
        ，並由再審原告擔任車輛保管人，實際使用及保管系爭
        車輛，每月租金117,000 元，係由永達公司先行墊付予
        普羅公司，並以「營業費用－租金支出」科目列帳後，
        再按月從再審原告薪資中扣取，並以應發放之薪資總額
        扣除車輛租金後之淨額，列報再審原告之薪資費用。
      (2)94年度永達公司以租賃車輛之名義，扣取再審原告薪資
        列報為租金支出計1,404,000 元，再審原告亦以扣除車
        輛租金後之薪資淨額列報其薪資所得。
    2.該確定簡易判決之法律適用及判決結論：
      在上開事實基礎下，本諸實質課稅原則，將系爭車輛租金
      ，定性為再審原告取自永達公司之薪資所得，進而以「再
      審原告在94年度之稅捐週期內，取得1,404,000之薪資所
      得，應併入其當年度個人綜合所得稅之稅捐客體範圍，卻
      漏未申報，加計再審原告另被查獲之漏報配偶及扶養親屬
      營利所得金額1,274 元」，認定其當年綜合所得總額為3,
      051,961 元，維持再審被告所為之補稅及罰鍰處分（補徵
      本稅43,355元，並按所漏稅額132,355 元處0.2 倍之罰鍰
      26,471元）。
    3.再審原告針對上開確定簡易判決內容所主張之再審事由則
      為：
      (1)針對認定再審原告當年度短報薪資所得1,404,000 元部
        分：
        原確定簡易判決對待證事實為舉證責任之客觀配置上
          ，及證據資料方法之評價明顯違法，應予廢棄。因為
          ：
          A.原判決將再審原告「上開所得（應為「收入」）確
            有對應費用」之待證事實之舉證責任分配給再審原
            告，違反舉證責任之分配原則。
          B.又即使上開待證事實之舉證責任應由原告負擔，原
            判決不採信再審原告提出之證據資料，亦屬「適用
            證據法則顯有錯誤」。
        原確定簡易判決認定再審原告為上開車輛之實際承租
          人，明顯違反證據法則。
        原確定簡易判決未審酌臺灣臺北地方法院檢察署檢察
          官96年度偵字第2347號不起訴處分書，認定永達公司
          負責人未幫助原告等人逃漏稅捐之理由，而為相反之
          認定，違反最高行政法院32年度判字第18號判例意旨
          ，故有適用法規顯有錯誤之情事存在。
        原確定簡易判決認定再審原告取得之所得，不是永達
          公司之營業費用，違反租稅中立性原則而適用法規顯
          有錯誤。
        原確定簡易判決將永達支付予租車公司之租金，而未
          實際支付予再審原告之金錢，認定再審原告之所得，
          違反收付實現原則，因此適用法規顯有錯誤。
        原確定簡易判決將再審原告用以推廣業務而取得之車
          輛使用權，解為再審原告取得之薪資所得，違反平等
          原則、一般經驗法則與倫理法則而違背法令。
        上開租車費用之定性，再審被告曾定性為交通費，事
          後又定性為再審原告之薪資所得，據以對再審原告補
          稅及裁罰，違反最高行政法院89年判字第699 號裁判
          要旨，原確定簡易判決仍維持再審被告之核定，適用
          法規顯有錯誤。
      (2)針對裁罰26,471元部分：
        原確定簡易判決未先釐清系爭車輛之用途，即推定再
          審原告有應申報而不申報之過失，違反行政罰法第7
          條之規定，故適用法規顯有錯誤。
        原確定簡易判決就再審被告計算漏稅額未將已依法繳
          納之扣繳稅額予以扣除，亦屬適用法規顯有錯誤。
        在永達公司因未盡扣繳義務而被處罰之前提下，原確
          定簡易判決認為再審被告可以再對再審原告處以漏稅
          罰，違反行政罰法第24條「一事不二罰」之規定。
  (三)但查：
    1.再審程序乃是要求法院廢棄既有之確定裁判，試圖推翻一
      個已生「既判力」之法律狀態，如果再審成立，案件重新
      審理，原來訴訟活動的一切努力即歸於徒勞，並對法律安
      定狀態的維持形成重大衝擊。因此程序上必須慎重為之。
      現行實證法因此要求先進行門檻審查。無法通過門檻者，
      再審法院即無須進一步對本案進行實體審理。這樣的法制
      設計是立法者深思熟慮的結果，使司法資源得以有效運用
      。若其不然，再審法院的審查程序即與原確定判決之法院
      毫無區別，現行司法資源實無法為此等揮霍。
    2.在上開法理基礎下，本案再審原告之主張有關行政訴訟法
      第273 條第1 項第1 款所指「適用法規顯有錯誤」之再審
      事由，基於前述再審程序對法安定性之重大威脅，自須慎
      重判定，為求能與上訴理由所要求之「判決違背法令」相
      區別，必須原確定判決所提出之法律論點（積極錯誤）或
      應提出之法律論點（消極錯誤），具備以下三種特徵，且
      三項類型特徵因素缺一不可，必須同時具備，才能謂其到
      達「顯有錯誤」之程度。
      (1)與法院主流見解有巨大差異。
      (2)論理邏輯本身有瑕疵。
      (3)並因此而與規範體系之價值信念直接衝突。
    3.但本件再審原告主張之各項再審事由，一望即知與上開法
      定要件不符，其再審之訴顯無理由，爰說明如下：
      (1)就原確定簡易判決認定再審原告當年度短報薪資所得1,
        404,000 元部分，再審原告所提之各項再審事由，形式
        上不符合「適用法規顯有錯誤」要件之理由，可分述如
        下：
        所得稅法制中有關費用之減項本應由再審原告負擔舉
          證責任，至於證據資料方法之評價，本屬自由心證之
          範圍，縱令法院之認定結果與當事人主觀之期待不符
          ，亦難謂此等心證形成有「適用法規顯有錯誤」之情
          事存在。
        有關原確定簡易判決認定「再審原告為上開車輛實際
          承租人」之心證形成，核屬證據資料之取捨，無所謂
          「適用法規顯有錯誤」可言。
        又刑事案件與行政案件之事實認定本可各自獨立，縱
          令二者有出入，也不能任意指摘二個案件之事實認定
          ，其中必有一為「適用法規顯有錯誤」，何況再審原
          告所舉臺灣臺北地方法院檢察署檢察官96年度偵字第
          2347號不起訴處分審查之事實範圍，也與本案不儘一
          致（一為永達公司負責人吳文永涉及之幫助逃漏稅捐
          犯罪事實，一為再審原告是否短報薪資所得），故本
          案並無最高行政法院32年判字第18號判例意旨適用之
          餘地，當然也無不予適用即生「適用法規顯有錯誤」
          之情事。
        又抽象之法理原則既無實證法之堅實基礎，其規範內
          涵及適用界限在學理上仍有討論空間時，法院也未必
          形成共識，甚至當事人所言之「法理原則」，到底是
          否與個案事實符合，也常常充滿疑問，衡諸再審制度
          之嚴謹性要求，自不得執此空泛之法理原則，來指摘
          「原判決適用法規顯有錯誤」。故再審原告以原確定
          簡易判決違反「租稅中立性原則」、「收付實現原則
          」、「平等原則」、「一般經驗法則」與「倫理法則
          」，而適用法規顯有錯誤云云，純屬其個人意見，核
          與上開再審事由之要件不符。
        另外在自動報繳稅制下，再審被告本可依再審原告之
          申報先為形式外觀之審查，以節約稽徵成本，但一旦
          發現再審原告有漏報事實後，再啟動實質調查程序，
          重為事實認定，是以再審被告之補稅裁罰處分並無違
          反最高行政法院89年判字第699 號裁判要旨，亦無「
          適用法規顯有錯誤」可言。
      (2)就原確定簡易判決維持裁罰26,471元處分之部分，再審
        原告所提之各項再審事由，形式上不符合「適用法規顯
        有錯誤」要件之理由，則如下述：
        原確定簡易判決是在確認系爭車輛為原告自用之基礎
          下，認定再審原告有漏稅故意或過失，並無違反行政
          罰法第7 條之規定，也無「適用法規顯有錯誤」可言
          。
        至於再審被告計算漏稅額未將已依法繳納之扣繳稅額
          予以扣除，原確定簡易判決已明白交待，是因為永達
          公司扣繳時點是在事發後補為扣繳，無從改變原告已
          漏稅額之客觀事實，同樣沒有「適用法規顯有錯誤」
          可言。
        又再審原告相對於永達公司，實屬稅捐稽徵規範下之
          「複數客體」，本於各該客體各有其行政法上義務，
          而應分別就其違反行政法上之作為或不作為義務負其
          於「複數行為」下之責任，是以上開二稅捐主體之處
          罰，尚無一事不二罰原則適用之餘地，是以原確定簡
          易判決就此爭點之法律適用，並無上開再審事由存在
          。
三總結以上所述，本件再審之訴顯無再審理由，爰依首揭規定，
  不經言詞辯論，逕以判決駁回之。
四依行政訴訟法第236 條、第278 條第2 項、第98條第1 項前段
  ，判決如主文。
中　　華　　民　　國　　100　 年　　1　　 月　　3　　 日
                    臺北高等行政法院第七庭
                                    法  官  帥  嘉  寶
上為正本係照原本作成。
本件以訴訟事件所涉及之法律見解具有原則性者為限，始得於本
判決送達後20日內向本院提出上訴狀並表明上訴理由，如已於本
判決宣示後送達前提起上訴者，應於判決送達後20日內補具上訴
理由（均按他造人數附繕本），且經最高行政法院許可後方得上
訴。
中　　華　　民　　國　　100　 年　　1　　 月　　4　　 日
　　　　　　　　　　　　　　　　　　書記官　李　承　翰